---
title: "probandoParaTP"
output: html_document
date: "2025-10-14"
---

```{r setup, include=FALSE}
knitr::opts_chunk$set(echo = TRUE)
library(wooldridge)
library(ggplot2)
```


## TP Econometría

Consigna:

1. Realizar un análisis estadístico de las variables bajo estudio en forma individual y de manera bivariada. Puntualmente: Calcular medidas de posición, de variabilidad, características superiores y realizar gráficos que presenten las series y muestren su grado de vinculación con las demás variables.

2. Presentar el modelo a estimar. Comentar sus características salientes y explicar la
razonabilidad de la magnitud y signo esperado de los coeficientes de regresión a obtenerse.
3. Realizar una salida de regresión y comentar los resultados y de los indicadores estadísticos
obtenidos, juzgando su razonabilidad.
4. Especificar e interpretar el Coeficiente de Determinación Múltiple.
5. Estimar Intervalos de Confianza y Test de Hipótesis para los coeficientes de regresión,
suponiendo un margen de error del 5%.
6. Realizar una predicción puntual y otra por intervalos y asumir un margen de error del 5%.
7. Comprobar la presencia de multicolinealidad en caso de corresponder.
8. Reexpresar el modelo en logaritmos. Estimar el modelo en su versión logarítmica tomando
con tal finalidad la variable dependiente como logaritmo y una (o dos) variables explicativas
a elección en logaritmos. Concluir sobre la interpretación de los coeficientes estimados y
sobre la incidencia de dicha transformación sobre las pruebas de validación y de bondad de
ajuste.
9. Verificar si existe un error de especificación.
10. Testear por heterocedasticidad.


### CEOSAL
```{r}
library(wooldridge)
data(ceosal1, package='wooldridge')

head(ceosal1)




```

#### 1. Analisis de variables

Qué cosas puedo analizar de las variables?
- distribución de cada una (media, var, grafico de distribución/hist)
- relación con la variable objetivo (salary) (grafico bivariado)(covar con salary?)
- matriz de correlación entre las posibles variables predictoras (evitamos multicolinealidad)

```{r}
medias <- c()
vars <- c()
i <- 1
for (columna in colnames(ceosal1)){
  medias <- c(medias, mean(ceosal1[[columna]]))
  vars <- c(vars, var(ceosal1[[columna]]))
}
medias
vars


```

```{r}
ggplot(data = ceosal1)+
  geom_point(aes(x=ceosal1$pcsalary, y=ceosal1$salary))
```

```{r}
data(ceosal1, package='wooldridge')
data(audit, package='wooldridge')
data(wage1, package='wooldridge')
data(vote1, package='wooldridge')
data(meap93, package='wooldridge')
data(gpa1, package='wooldridge')
data(crime1, package='wooldridge')
data(discrim, package='wooldridge')
data(hprice2, package='wooldridge')
```

